【裁判字號】    92,聲,1019
【裁判日期】    920930
【裁判案由】    變換提存物等
【裁判全文】
臺灣士林地方法院民事裁定  九十二年度聲字第一○一九號
    聲  請  人  龍星昇第三資產管理股份有限公司
    法定代理人  乙○○
                       送達.
    聲  請  人  彰化商業銀行股份有限公司
                        設台中.
    法定代理人  甲○○  住同右.
    相  對  人  丙○○  住屏東.
右當事人間八十九年度存字第一一一七號提存事件，聲請人聲請變換提存物，本院裁
定如左：
    主      文
聲請人彰化商業銀行股份有限公司以本院八十九年度存字第一一一七號提存事件提存
之面額新台幣貳佰萬元之中央政府建設公債八十三年度甲類第三期債票，准聲請人彰
化商業銀行股份有限公司以同額之現金代之。
聲請人龍星昇第三資產管理股份有限公司聲請駁回。
聲請程序費用由聲請人龍星昇第三資產管理股份有限公司負擔。
    理      由
一、本件聲請意旨略以：聲請人彰化商業銀行股份有限公司（下稱彰化商銀）前遵鈞
    院八十九年度裁全字第一四七九號裁定，為擔保假扣押，曾提供面額新台幣（下
    同）二百萬元之中央政府建設公債八十三年度甲類第三期債票，並以八十九年度
    存字第一一一七號提存事件提存在案。茲以彰化商銀將其對相對人所有之債權、
    擔保物權及其他一切從屬權利，讓售予聲請人龍星昇第三資產管理股份有限公司
    （下稱龍星昇公司），並經彰化商銀登報公告在案，聲請人龍星昇公司既已受讓
    聲請人彰化商銀對相對人之債權，依金融機構合併法第十五條第一項第二款規定
    ，聲請人龍星昇公司自得取代原債權人即彰化商銀為本件強制執行程序之債權人
    ，茲因原提存物係由聲請人彰化商銀所提供，為釐清聲請人龍星昇公司與彰化商
    銀對提存物之權利，爰聲請准予聲請人以現金變換原提存物後，由聲請人龍星昇
    公司提存變換之提存物，再由聲請人彰化商銀領回原提存物，並准變換提存人為
    龍星昇公司等語。
二、按法院得依供擔保人之聲請以裁定准許其變換提存物，民事訴訟法第一百零五條
    第一項定有明文。又前開規定於其他依法令供訴訟上之擔保者，準用之，同法第
    一百零六條亦予明定。是依上規定，得聲請變換提存物者，自應以「供擔保人」
    為限。經查：本院八十九年度存字第一一一七號提存事件，所依據之證明文件係
    本院八十九年度裁全字第一四七九號假扣押裁定，提存人係假扣押債權人彰化商
    銀，有該提存書，假扣押裁定在卷為憑，彰化商銀聲請變換提存物，自應准許。
    至於聲請人龍星昇公司雖受讓彰化商銀對債務人之債權，然前開為供擔保而提存
    於法院之提存物，所有權人仍屬供擔保人彰化商銀，僅於符合一定條件時，得向
    法院聲請返還、變換，性質上乃係得向法院本於訴訟法規定請求之權利，而其目
    的則在擔保相對人對供擔保人之假扣押損害賠償請求權，並非擔保彰化商銀讓與
    聲請人之債權，自難認係屬龍星昇公司受讓彰化商銀對相對人債權之從屬權利，
    是聲請人龍星昇公司聲請變換提存物，並無理由，應予駁回。至於聲請人龍星昇
    公司另聲請將本件提存人由彰化商銀變換龍星昇公司部分，龍星昇公司固得依金
    融機構合併法第十五條第一項第二款項向提存所主張其為前開彰化商銀所獲之假
    扣押裁定效力所及，然龍星昇公司得否執前開彰化商銀所獲假扣押裁定以提存人
    自居向提存所提存，此為提存所之權限，其並無向本院請求變更提存人之請求權
    ，是此部分聲請亦應駁回。
三、依民事訴訟法第一百零五條第一項、第一百零六條、第九十五條、第七十八條裁
    定如主文。
中      華      民      國    九十二    年      九      月     三十     日
                                       臺灣士林地方法院民事第一庭
~B法      官  楊智勝
右為正本係照原本作成。
如對本裁定抗告應於送達後十日內向本院提出抗告狀。
中      華      民      國    九十二    年      十      月      二      日
~B法院書記官  黃王雅寬


司法院資訊處製作；財團法人民間司法改革基金會備份。
